臺灣高等法院高雄分院刑事判決　　　　100年度上訴字第814號
上　訴　人　臺灣屏東地方法院檢察署檢察官
被　　　告　林漢信
上列上訴人因被告詐欺等案件，不服臺灣屏東地方法院100 年度
訴字第161 號中華民國100年3月31日第一審判決（起訴案號：臺
灣屏東地方法院檢察署99年度偵字第11018 號），提起上訴，本
院判決如下：
     主  文
原判決撤銷，發回台灣屏東地方法院。
     理  由
一、公訴意旨略以：被告林漢信基於行使偽造準私文書之犯意，
    在網路虛構「林宏恩」、「陳伯倫」等個人資料，藉此偽造
    電磁紀錄之準私文書，迭向雅虎奇摩、露天拍賣網站申請登
    錄會員而行使之，足生損害於上開網站之會員管理正確性。
    復基於意圖為自己不法所有之詐欺取財犯意，用前揭虛構身
    分，先在雅虎奇摩拍賣網站上，向潘饒仁談妥以新臺幣（下
    同）4300元購買其遊戲主機和軟體，並約定匯款入指定帳戶
    後再面交商品；迨被告另在露天拍賣網站上佯設同價位皮衣
    拍賣訊息，使瀏覽網頁、有意購買之劉得宇陷於錯誤，以為
    係進行正常網拍交易、支付買賣價金，而按被告指示將4300
    元匯入前開潘饒仁指定帳戶，終使潘饒仁同樣陷於錯誤、以
    為已經收到前揭買賣價金，因之於民國99年2 月9 日，在高
    雄市小港區某麥當勞餐廳，交付其遊戲主機和軟體與被告。
    因認被告涉犯刑法第216 條、第220 條第2 項、第210 條之
    行使偽造準私文書，第339 條第1 項之詐欺取財罪嫌。
二、原判決意旨略以：被告自承住所係在高雄市○○區○○街15
    之12號，平時則在雲林縣之環球科技大學就讀（見原審卷第
    14 頁 反面），並有全戶戶籍資料查詢結果、學生證影本為
    憑（見偵卷第4683號第65、119 頁），又本件起訴時被告亦
    無在監在押情形，有臺灣高等法院在監在押全國紀錄表可稽
    （見原審卷第7 頁），復無其他證據顯示被告於案發時人在
    屏東地區，足見被告之住居所及所在地均非在本院轄區；另
    被告坦認係在前開高雄住所犯下公訴意旨之罪行（見原審卷
    第14頁反面），且被害人劉得宇稱遭詐騙後之匯款地係在新
    竹縣、被害人潘饒仁稱遭詐騙後之處分財物地係在高雄市（
    見警卷第8 、4 頁），皆非屏東地區。據此，無論自被告住
    居所、所在地或犯罪行為地、結果發生地觀之，均無從認係
    在屏東地區，暨公訴人亦未就本院何有管轄權乙事提出任何
    舉證或主張（見原審卷第14頁反面），揆諸首揭說明，檢察
    官向本院起訴即有未合，爰不經言詞辯論，逕為諭知管轄錯
    誤之判決，並同時移送於有管轄權之臺灣高雄地方法院。
三、按案件由犯罪地或被告之住居所或所在地之法院管轄，刑事
    訴訟法第5 條第1 項定有明文，其所謂犯罪地，參照刑法第
    4 條之規定，應包括行為地與結果地兩者而言（最高法院72
    年台上字第5894號判例意旨可資參照）。經查詐欺取財罪之
    既遂及未遂，係以詐騙行為人是否取得財物為斷，故被害人
    交出財物地（即詐騙財物之匯出地）及行為人取款地（即詐
    騙財物之匯入地），均應認為係犯罪結果發生地之一，而非
    僅詐騙財物之匯出地為犯罪結果地。本案起訴書犯罪事實（
    二）已載明：被害人潘饒仁提供其在中華郵政股份有限公司
    潮州新生路郵局（下稱新生路郵局）所開設之局號0000000
    號、帳號0000000 號帳戶作為匯款之帳戶，而被告林漢信詐
    騙被害人劉得宇時，係提供潘饒仁前開局號0000000 號、帳
    號0000000 號帳戶作為匯款之帳戶，劉得宇亦確實陷於錯誤
    ，於同日10時1 分許，在新竹縣新豐鄉○○街26號之自動櫃
    員機轉帳4300元至潘饒仁開設之前開帳戶內等語，是本案被
    害人劉得宇遭詐騙之財物匯入地顯係在屏東縣潮州鎮○○○
    路郵局。再起訴書於證據及所犯法條（二）亦載明：被告詐
    騙劉得宇匯款給潘饒仁，以此向潘饒仁佯稱為自己支付之貨
    款，潘饒仁因而陷於錯誤交付遊戲主機等給被告，亦屬受詐
    欺之被害人，而被告以詐騙劉得宇匯入之款項作為向潘饒仁
    施用詐術之手段，係一行為而觸犯數罪名，為想像競合犯等
    語，是被告施用詐術詐騙潘饒仁之手段，即係以劉得宇匯入
    之款項佯裝自己支付之貨款，該部分之事實亦係發生於屏東
    縣潮州鎮○○○路郵局。從而，原審就本件自有管轄權，至
    為明確。原審未予詳查，遽為本案管轄錯誤之判決，自有未
    合。公訴人上訴意旨，執此指摘原判決不當，為有理由，自
    應由本院將原判決撤銷，發回原審法院審理，並不經言詞辯
    論為之。
據上論斷，應依刑事訴訟法第369 條第1 項但書、第372 條，判
決如主文。
中    華    民    國  100     年    6     月    30    日
                  刑事第七庭    審判長法  官  莊飛宗
                                      法  官  蔡廣昇
                                      法  官  謝宏宗
以上正本證明與原本無異。
被告如不服本判決應於收受本判決後10日內向本院提出上訴書狀
，其未述上訴理由者，並得於提起上訴後10日內向本院補提理
由書狀（均須按他造當事人之人數附繕本) 「切勿逕送上級法院
」。
中    華    民    國    100   年    7      月    1    日
                                      書記官  蘇恒仁